【裁判字號】    98,上易,692
【裁判日期】    981112
【裁判案由】    藏匿人犯
【裁判全文】
臺灣高等法院高雄分院刑事判決         98年度上易字第692號
上  訴  人  臺灣高雄地方法院檢察署檢察官
被      告  甲○○
上列上訴人因被告藏匿人犯案件，不服臺灣高雄地方法院98年度
簡上字第33號中華民國98年7 月21日第一審判決（聲請簡易判決
處刑案號：臺灣高雄地方法院檢察署95年度偵字第18381 號），
提起上訴，本院判決如下：
    主  文
原判決撤銷。
甲○○犯使人犯隱避罪，累犯，處有期徒刑肆月，如易科罰金，
以新台幣玖佰元即銀元參佰元折算壹日；減為有期徒刑貳月，如
易科罰金，以新台幣玖佰元即銀元參佰元折算壹日。
    事  實
一、緣黃國元為遭通緝之犯人，為躲避司法警察之查緝，乃與甲
    ○○商議，由黃國元出資而借用甲○○名義購買8222－XB號
    自小客車後，8222－XB號車牌即由黃國元使用。甲○○明知
    黃國元為遭通緝之犯人，仍基於使之隱避之犯意，於95年2
    月13日將8222－XB號自小客車過戶登記自己名義，再任由黃
    國元將8222－XB號車牌懸掛他車使用，使黃國元可躲避司法
    警察查緝而隱避。
二、案經高雄市政府警察局移送臺灣高雄地方法院檢察署檢察官
    偵查後聲請簡易判決處刑。
    理  由
一、訊據被告甲○○（下稱被告）有使人犯隱避之犯行，辯稱其
    係因黃國元表示為免遭銀行債權人取回車輛，故同意借用名
    義購買8222－XB號自小客車，再由黃國元將8222－XB號車牌
    懸掛在他車使用，並不知黃國元遭通緝，亦無使之隱避之意
    ，黃國元因認遭其出賣，故挾怨報復等語。
二、經查：
    (一)黃國元為遭通緝之犯人，且8222－XB號自小客車於95年2
      月13日過戶登記予被告名義等情，有黃國元之通緝簡表及
      高雄市監理處98年5 月22日高市監密二字第0980012771號
      函附8222－XB號汽車車籍資料在卷可稽（見偵查第18381
      號卷第63頁反面、原審簡上卷第102 、103 頁），自堪以
      認定。
    (二)被告固辯稱其係因黃國元表示為免遭銀行債權人取回車輛
      ，故同意借用名義購買8222－XB號自小客車，再由黃國元
      將8222－XB號車牌懸掛在他車使用，並不知黃國元遭通緝
      ，亦無使之隱避之意等語。惟證人黃國元迭於偵查及原審
      審理中結證稱其有向被告表示因遭通緝中，不方便以自己
      名義購車，故購車後要過戶被告名義，車牌則由其使用，
      且被告於購車之前曾向其詢問為何攜帶槍枝，其就將遭通
      緝之事告知被告，故被告明知其遭通緝中等語甚明（見偵
      查第18381 號卷第70頁反面、第75頁反面、原審簡上卷第
      81－86頁）；另被告所辯黃國元係挾怨報復一節，亦經證
      黃國元於原審審理中結證稱其所述屬實等語（見原審簡上
      卷第86頁），且參以被告既配合黃國元而將8222－XB號自
      小客車過戶登記為其名義，再由黃國元將8222－XB號車牌
      懸掛他車使用，足見被告與黃國元間關係親近非比尋常，
      黃國元證述於前揭借名購車以取得車牌供己使用時有向被
      告告知自己遭通緝，衡與常情尚屬無違，被告辯稱黃國元
      係挾怨報復而為其不利供述，尚難遽信。
    (三)被告將登記其名義之8222－XB號車牌交由黃國元懸掛他車
      使用，可使黃國元可躲避司法警察查緝，已經證人黃國元
      於原審審理中結證稱其使用8222－XB號車牌係為躲避警察
      ，因為8222－XB號自小客車倘登記自己名義，警察即可據
      該車牌而得知其為使用人而查獲等語（見原審簡上卷第82
      、83頁）；況被告亦陳稱將登記其名義之8222－XB號車牌
      交由黃國元懸掛他車使用，可躲避銀行取回車輛，可見被
      告明知將登記其名義之8222－XB號車牌交由黃國元懸掛他
      車使用足以隱避真正實情，而可使黃國元免於他人得以透
      過車籍查覺其行蹤。是被告將登記其名義之8222－XB號車
      牌交由黃國元懸掛他車使用，自可達使黃國元隱避之目的
      。綜上所述，被告使人犯隱避犯行，事證明確，堪以認定
      。
三、被告行為後，刑法第47條關於累犯之規定雖有修正，並自95
    年7 月1 日施行，惟被告受有期徒刑之執行完畢，於5 年內
    故意再犯有期徒刑以上之罪，無論依修正前刑法第47條或修
    正後刑法第47條第1 項之規定均構成累犯，即無有利或不利
    之情形，於刑法修正施行後法院為裁判時，無庸為新、舊法
    之比較。另95年7 月1 日修正公布施行之刑法第41條第1 項
    前段規定：「犯最重本刑為五年以下有期徒刑以下之刑之罪
    ，而受六個月以下有期徒刑或拘役之宣告者，得以新臺幣一
    千元、二千元或三千元折算一日，易科罰金。」，而修正前
    刑法第41條第1 項前段係規定：「犯最重本刑為5 年以下有
    期徒刑以下之刑之罪，而受6 個月以下有期徒刑或拘役之宣
    告，因身體、教育、職業、家庭之關係或其他正當事由，執
    行顯有困難者，得以1 元以上3 元以下折算一日，易科罰金
    。」，且依修正前罰金罰鍰提高標準條例第2 條前段規定，
    就其原定數額提高為100 倍折算1 日。則刑法第41條第1 項
    修正前之易科罰金折算標準，應以銀元100 、200 、300 元
    折算1 日，經折算為新臺幣後，應以新臺幣300 、600 、90
    0 元折算為1 日。經比較修正前後之易科罰金折算標準，即
    以修正前之規定較有利於被告。
四、核被告所為，係犯刑法第164 條第1 項之使人犯隱避罪。被
    告前因非法施用化學合成麻醉藥品、妨害自由、重利案件，
    分別經法院判處有期徒刑5 月、6 月、6 月確定，定應執行
    刑有期徒刑1 年2 月，於90年10月26日易科罰金執行完畢，
    其受徒刑之執行完畢後，5 年以內故意再犯有期徒刑以上之
    本罪，為累犯，應依法加重其刑。
五、原審不察，遽予被告無罪之諭知，自有未當。檢察官上訴意
    旨，指摘原判決不當，非無理由，自應予撤銷改判。爰審酌
    被告為使遭通緝之黃國元隱避，而將登記其名義之8222－XB
    號車牌交由黃國元懸掛他車使用，妨害公權力之執行，影響
    社會治安等一切情狀，量處如主文所示之宣告刑，並諭知易
    科罰金之折算標準。又被告犯罪時間在中華民國96年4 月24
    日以前，合於減刑條件，乃依中華民國96年罪犯減刑條例第
    2 條第1 項第3 款規定減其宣告刑2 分之1 ，並諭知易科罰
    金之折算標準。
六、被告經合法傳喚，無正當理由不到庭，不待其陳述逕行判決
    。
據上論結，應依刑事訴訟法第371 條、第369 條第1 項前段、第
364 條、第299 條第1 項前段，刑法第164 條第1 項、第47條第
1 項、中華民國96年罪犯減刑條例第2 條第1 項第3 款、第7 條
，修正前刑法第41條第1 項前段，修正前罰金罰鍰提高標準條例
第2 條，現行法規所定貨幣單位折算新台幣條例第2 條，判決如
主文。
本案經檢察官李門騫到庭執行職務。
中    華    民    國    98    年    11    月    12    日
                  刑事第八庭    審判長法  官   洪兆隆
                                      法  官   張盛喜
                                      法  官   郭玫利
以上正本證明與原本無異。
不得上訴。
中    華    民    國    98    年    11    月    12    日
                                      書記官   楊茱宜
附錄本件判決論罪科刑法條
中華民國刑法第164條第1項：
藏匿犯人或依法逮捕拘禁之脫逃人或使之隱避者，處 2 年以下有
期徒刑、拘役或 5 百元以下罰金。


司法院資訊處製作；財團法人民間司法改革基金會備份。
